【裁判字號】    97,易,698
【裁判日期】    971226
【裁判案由】    賭博
【裁判全文】
臺灣雲林地方法院刑事判決               97年度易字第698號
公  訴  人  臺灣雲林地方法院檢察署檢察官
被      告  甲○○○
上列被告因賭博案件，經檢察官聲請簡易判決處刑（97年度偵字
第2522號），本院斗六簡易庭認為不宜以簡易判決處刑移送前來
（原案號：97年度六簡字第262 號），本院改依通常審判程序，
判決如下：
    主  文
甲○○○意圖營利，聚眾賭博，處有期徒刑肆月，如易科罰金，
以新臺幣壹仟元折算壹日。
    事  實
一、甲○○○前有賭博前科（未構成累犯），竟不知悔改，意圖
    營利，基於聚眾賭博、供給賭博場所及在公眾得出入之場所
    賭博之犯意，自民國96年8 月間，提供其所經營、址設雲林
    縣斗南鎮○○里○○街97號「芳記茶莊」之公眾得出入之場
    所作為賭博場所，經營俗稱「六合彩」賭博，聚集不特定之
    人簽注號碼賭博財物。共經營二星、三星及四星三種下注模
    式，各自01至45號碼中任選2 組、3 組、4 組號碼為一支籤
    下注，而以每星期二、四、六開獎之香港六合彩中獎號碼所
    組合之數字為依據，簽中者由甲○○○賠付賭客倍數不等之
    彩金，若未簽中，則賭資歸甲○○○所有，以此方式從中牟
    利。嗣乙○○、黃明仁、丙○○、簡俊平等人（另經臺灣嘉
    義地方法院以97年度易字第443 號判決有罪），於96年8 月
    21日前不詳期日，前往上開「芳記茶莊」，向甲○○○下注
    簽賭六合彩三星、四星2 、3 次，而於96年8 月21日下午某
    時，先推由黃明仁、丙○○先至上開茶莊簽注，取得寫有號
    碼的簽單，於開獎後由黃明仁更改簽單上簽注號碼，待開獎
    後次日即96年8 月22日，乙○○、簡俊平、丙○○等人再至
    上址，持竄改簽注單，向甲○○○佯稱中獎，應得彩金新臺
    幣（下同）60萬元，甲○○○因而交付60萬元予乙○○等人
    。嗣於96年11月22日10時許，經警在雲林縣斗南鎮○○里○○路127 巷27號乙○○住處查獲，循線始悉上情。
二、案經嘉義縣警察局移送臺灣嘉義地方法院檢察署呈請臺灣高
    等法院臺南分院檢察署核轉臺灣雲林地方法院檢察署檢察官
    聲請以簡易判決處刑。
    理  由
一、證據能力部分：
  (一)按被告以外之人於審判外之言詞或書面陳述，除法律有規定
    者外，不得作為證據，刑事訴訟法第159 條第1 項定有明文
    。惟被告以外之人於偵查中向檢察官所為之陳述，除顯有不
    可信之情況者外，得為證據；被告以外之人於審判外之陳述
    ，雖不符刑事訴訟法第159 條之1 至第159 條之4 規定得為
    證據之情形，而經當事人於審判程序同意作為證據，法院審
    酌該言詞陳述或書面陳述作成時之情況，認為適當者，亦得
    為證據；當事人、代理人或辯護人於法院調查證據時，知有
    第159 條第1 項不得為證據之情形，而未於言詞辯論終結前
    聲明異議者，視為有前項之同意。刑事訴訟法第159 條之1
    第2 項及第159 條之5 分別定有明定。
  (二)經查證人乙○○、黃明仁、簡俊平、丙○○於警詢及偵查中
    之證述，雖均屬被告甲○○○以外之人於審判外之言詞陳述
    ，然經被告與檢察官同意作為證據使用，復經本院審酌該言
    詞陳述作成時之情況，亦無不當或有何顯不可信之情形，依
    上規定，應認具有證據能力，得作為本件證據使用。而乙○○、簡俊平、黃明仁在嘉義地院之準備程序筆錄、黃明仁在
    嘉義地院之筆錄，新峰茶莊、芳記茶莊之營利事業公示資料
    查詢各1 份，及嘉義縣警察局刑事警察大隊通訊監察譯文表
    1 份等，亦屬於被告甲○○○以外之人於審判外之言詞或書
    面陳述，而被告與檢察官迄至本院辯論終結時，均未爭執無
    證據能力，依上開規定，即視為被告及檢察官均同意作為證
    據使用，且本院審酌各該言詞及書面作成時之情況，亦認為
    並無不當或顯不可信之情形，是依上開規定，均得作為證據
    使用。
二、訊據被告甲○○○固坦承於96年8 月22日乙○○、黃明仁、
    簡俊平、丙○○等人有到其所經營位於雲林縣斗南鎮○○里
    ○○街97號「芳記茶莊」向其索討60萬元，然矢口否認有何
    在公眾得出入之場所賭博財物、意圖營利供給賭博場所或意
    圖營利聚眾賭博犯行，並辯稱：乙○○等人是因為到店裡泡
    茶，向店裡的客人下注簽賭，後來該名組頭跑了，乙○○等
    人說有中獎，並針對伊要索討彩金60萬元，而伊在該處做生
    意，因為害怕所以借給乙○○等人60萬元現金云云。
三、然查：
  (一)被告甲○○○於本院審理陳稱：新峰茶莊在那，其也不知道
    ，其所經營為「芳記茶莊」，而其到嘉義地院作證的時候，
    說到96年8 月22日有人去店裡要60萬元，是到其所經營位於
    雲林縣斗南鎮○○里○○街97號芳記茶莊等語（見本院卷第
    39頁）。復查起訴書原所載之茶莊為「新峰茶莊」，址設雲
    林縣斗南鎮○○里○○路225 號，負責人為陳張淑霞，且已
    經歇業；而被告甲○○○所經營之茶莊為「芳記茶莊」，設
    址在雲林縣斗南鎮○○里○○街97號，此有新峰茶莊、芳記
    茶莊之營利事業公示資料查詢各1 份在卷可參。另證人丙○○於本院審理時，亦結證稱：簽牌的斗南茶莊只有這間茶莊
    ，沒有去其他茶莊簽牌等語（見本院卷第37頁背面至第38頁
    ）。而證人乙○○於本院審理時，亦結證稱：只知道那間茶
    莊在斗南，也知道怎麼走，但不知道路名，但確實是被告的
    茶莊沒錯，可能是名字能記錯了，因為已經與案發時間隔一
    段時間（見本院卷第41頁、第43頁正、反面）。足證乙○○
    、黃明仁、丙○○、簡俊平等人於96年8 月21日下午某時，
    下注簽賭的茶莊確實是被告所經營之「芳記茶莊」，而非新
    峰茶莊，證人乙○○、丙○○於96年11月22日之警詢、偵訊
    時證稱係新興街之新峰茶莊，亦顯有誤會，合先敘明。
  (二)被告甲○○○坦承於96年8 月22日乙○○、黃明仁、簡俊平
    、丙○○等人有到其所經營位於雲林縣斗南鎮○○里○○街
    97號之「芳記茶莊」向其索討60萬元等情，亦經證人乙○○
    、丙○○、黃明仁於96年11月22日警詢、偵訊之證述，及證
    人簡俊平於96年11月22日警詢證述（見警卷第7 頁、第18頁
    、第26、27頁、第31頁，偵查卷第4 頁、第11頁至第13頁、
    第26頁）甚詳，應堪信為真實。
  (三)又查卷附嘉義縣警察局刑事警察大隊通訊監察譯文表：
    1.監聽電話：0000-000000 ，通話時間：96年8 月21日16
      ：44：04，A ：0000-000000 （乙○○），B ：
        0000-000 000（丙○○），內容如下：
   「 B ：喂～！
      A：我晚一點我會找我朋友一起去看有沒有機會「幹紙」
         （茶行組頭處竊取簽賭單），如沒法度失敗，我會跟
         你說失敗。
      B：好～我知。
      A：不管有「幹」沒「幹」都要領啦！（想向組頭領詐賭
         款）
      B：我知道。
      A：我有交代好了。
      B：好，好。」
    2.監聽電話：0000-000000 ，通話時間：96年8 月21日18：
      13：51 ，A：0000-000000 （乙○○），B ：
      0000-000000 （丙○○），內容如下：
    「A ：你今天進去簽牌（茶行組頭）那個老闆娘穿紅色衣服
          還是花色衣服？
      B：穿花色衣服頭髮捲，戴副眼鏡稍胖胖的。」
      （見嘉義縣警察局偵查卷第2頁正、反面）
  (四)證人乙○○於96年11月22日之警詢問時陳稱：96年8 月與黃
    明仁、丙○○、簡俊平等人至雲林縣斗南鎮六合彩組頭處，
    設局詐騙得逞60萬元，其分得20萬元。而其等會分頭尋找目
    標先培養簽賭1 、2 次，取得組頭信任後再設局詐賭等語（
    見警卷第7 、8 頁）。其於96年11月22日之偵訊時證述：方
    法是先去找組頭，然後去簽賭7 、8 組，每組6 個號碼，選
    2 個號碼，跟組頭說要簽這2 組，然後組頭就會把這2 組號
    碼抄下來，然後他會撕單給我，回來我等開獎完後，其自己
    會再重新寫過號碼，再去跟組頭講說其抄錯號碼，組頭就會
    討價、還價。黃明仁會跟組頭拿另外1 張簽單，回來再模仿
    組頭的筆跡，寫上中獎的號碼再拿去跟組頭騙彩金，而96年
    8 月和黃明仁、丙○○、簡俊平到斗南鎮茶莊詐賭60萬元，
    也是由黃明仁去改牌的等語（見偵卷第11頁至第13頁）。另
    其於本院審理時亦結具結證稱：其有來雲林斗南詐賭，之所
    以認識在場被告，是因為丙○○、黃明仁去簽六合彩的牌，
    之後其與簡俊平跟被告拿簽六合彩中的錢60萬元，所以認識
    被告。茶莊是簡俊平找的，且拿錢當時茶莊現場有2 、3 個
    人，是丙○○先跟茶莊裡面的人說，說完先走並叫其在那裡
    等候，而對方也是叫其等一下，在經過大約20分鐘左右，被
    告就直接從抽屜裡面拿出60萬現金交給其2 人等語（見本院
    卷第40頁至第44頁）。證人前後證詞大致相符，應可採信。
  (五)證人丙○○於96年11月22日警詢陳稱及偵訊時證稱：茶莊是
    簡俊平找的，斗南茶莊詐賭案是由其及黃明仁簽賭，簽賭3
    、4 次左右，前面2 、3 次沒有騙組頭，最後1 次則是先向
    組頭簽寫3 張，只要其中2 張，另1 張不簽，待開獎後黃明
    仁教其向組頭宣稱，昨天簽了3 張，其中有1 張不要的組頭
    撕錯了，結果找出來的那1 張是有中獎的，所以組頭就會把
    撕掉的那1 張拿出來，發現這張就是有中獎的，其也不知道
    黃明仁到底是怎麼弄的，可以把1 張撕掉的簽單變成有中獎
    ，再向組頭謊稱簽中了，使組頭陷於錯誤交付賭金。事後分
    贓黃明仁得3 分（18萬），其得2 分（12萬），其餘由乙○○分配，則不清楚等語（見警卷第18頁，偵查卷第26頁）。
    然其於本院審理時證稱：是黃明仁寫牌，其在旁邊看，僅知
    道被告與一群差不多歲數的歐巴桑在那邊抓牌，被告也是其
    中之一，但不確定被告是否為組頭等語。
  (六)綜合上開證人乙○○及丙○○之證詞及上開嘉義縣警察局刑
    事警察大隊通訊監察譯文表之內容可知，確實是證人等人要
    向茶莊簽賭、詐賭，且確實是由證人丙○○與黃明仁向組頭
    簽賭，而證人乙○○還跟丙○○確定老闆娘是何人，所以丙○○應該知悉組頭為何人，老闆娘是何人，其於警詢及偵查
    中均明確表示先向組頭簽寫3 張，之後再向組頭稱只要其中
    2 張，另1 張不簽，待開獎後再向組頭謊稱另1 張有簽中，
    使組頭陷於錯誤交付賭金，而證人乙○○亦證稱拿錢時是丙○○先跟茶莊裡面的人說話，說完先走並叫其在那裡等候，
    顯見丙○○說話的對象應該是組頭，但證人丙○○於本件審
    理時卻避重就輕，推說係由黃明仁下注，且僅表示被告為在
    場之人，動機為何，不得而知，但應以其警詢及偵訊時一致
    之證稱較為可信，是丙○○所針對施行詐術的對象，應該就
    是組頭，即本件之茶莊老闆娘即被告甲○○○。
  (七)又證人乙○○、黃明仁、簡俊平、丙○○是為了詐賭、有利
    可圖，更以此為目標找尋可以下注詐賭之地點，而證人乙○○上開證述已說明，尋找目標後會先培養簽賭1 、2 次，取
    得組頭信任後再設局詐賭等語，而證人丙○○於上開警詢及
    偵查時亦證述，其與黃明仁至該斗南茶莊簽賭，簽賭3 、4
    次左右，最後1 次由亦由其及黃明仁簽賭，最後1 次才向組
    頭詐賭等語。若被告茶行沒有經營六合彩賭局，則證人等人
    怎可能選擇到該茶莊下注簽賭，又被告若沒有經營六合彩賭
    局，證人等又如何順利簽賭2 、3 次，以取得組頭之信任，
    而後進行詐騙，被告所辯並無經營六合彩一節，顯然極不合
    理。
  (八)若說組頭僅是被告放任隨意進出其茶莊，讓其他人下注簽賭
    之人，而被告不知組頭究竟為何人之前提下，竟然在證人乙○○及簡俊平等人於96年8 月22日向其索討中獎彩金60萬元
    時，旋於談判完成20分鐘內快速從抽屜拿出「現金」60萬元
    交付證人等人，衡情若非事出有因，60萬元現金並非一筆小
    數目，被告有怎可能替不相識之人而需要馬上交付60萬元「
    現金」之理？又被告雖被告辯稱係因為害怕，而礙於情勢「
    借錢」給證人乙○○等人，若說被告因此事件受害，損失60
    萬元現金，卻在案發之後從未報警處理，反而一直到96年11
    月22日，證人乙○○等人為警查獲後，循線始知悉被告受到
    詐騙之情，亦與常情有違，顯見其並非礙於情勢借60萬元給
    證人乙○○等人。
  (九)末查，被告於本院審理供陳：「（審判長問：有無戴老花眼
    鏡？）被告：有時會戴。（審判長問：對於嘉義縣警察局刑
    事警察大隊通訊監察譯文表（嘉義縣警察局偵查卷），被告
    對此有何意見？〈提示並告以要旨〉）被告：我也沒有印象
    。我很少戴眼鏡。」被告原本稱自己有在戴老花眼鏡，但在
    審判長當庭提示並告以上開嘉義縣警察局刑事警察大隊通訊
    監察譯文表2.之內容，主要涉及確認茶莊老闆娘為何人之形
    容詞部分，被告卻馬上改口等情，益徵其作賊心虛。另臺灣
    嘉義地方法院以97年度易字第443 號亦判決證人等人之行為
    ，係涉犯刑法之詐欺取財罪，故亦應認為被告甲○○○係證
    人乙○○等人所施詐術設局詐賭之組頭無疑。
  (十)是被告所辯，均無足採，顯係事後卸責之詞，故本件事件明
    確，被告犯行堪以認定。
四、核被告甲○○○所為，係犯刑法第268 條前段之意圖營利供
    給賭博場所罪、同條後段之意圖營利聚眾賭博罪及同法第26
    6 條第1 項之賭博罪。被告供給賭博場所，聚集多數人同時
    或分次簽賭，而與不特定賭客對賭，其主觀上皆係基於同一
    犯意，於密接時間，於相同場所所為之接續行為，均應論以
    接續犯之實質上一罪。又被告係一行為觸犯供給賭博場所、
    聚眾賭博及普通賭博之罪名，為想像競合犯，應從一重依意
    圖營利聚眾賭博罪處斷。起訴書所載「新峰茶莊」應係誤載
    ，「芳記茶莊」實屬正確，已如前述，並經公訴檢察官當庭
    更正（見本院卷第46頁），故將事實欄部分更正如上，附此
    敘明。爰審酌被告不思以正途取財，竟利用所營茶莊掩護而
    提供場所，經營「六合彩」賭博，敗壞社會風氣，助長僥倖
    心理，影響社會正常經濟活動，兼衡其犯後始終否認犯行，
    態度不佳等一切情狀，量處如主文所示之刑，並諭知易科罰
    金之折算標準。
五、據上論斷，應依刑事訴訟法第299 條第1 項前段、第452 條
    ，刑法第268 條前段、後段、第266 條第1 項前段、第55條
    、第41條第1 項前段，刑法施行法第1 條之1 ，判決如主文
    。
本案經檢察官郭俊男到庭執行職務
中    華    民    國    97    年    12    月    26    日
            刑事第三庭    審判長法  官   林輝煌
                                法  官   李貞瑩
                                法  官   蕭雅毓
以上正本證明與原本無異。
如不服本判決應於收受判決後10日內向本院提出上訴書狀，並應
敘述具體理由；其未敘述上訴理由者，應於上訴期間屆滿後20日
內向本院補提理由書（均須按他造當事人之人數附繕本）。「切
勿逕送上級法院」。
                                書記官   鍾宜津
中    華    民    國    97    年    12    月    26    日
附錄論罪科刑法條全文：
中華民國刑法第266 條（普通賭博罪與沒收物）
在公共場所或公眾得出入之場所賭博財物者，處1 千元以下罰金
。但以供人暫時娛樂之物為賭者，不在此限。
當場賭博之器具與在賭檯或兌換籌碼處之財物，不問屬於犯人與
否，沒收之。
中華民國刑法第268條（圖利供給賭場或聚眾賭博罪）
意圖營利，供給賭博場所或聚眾賭博者，處 3 年以下有期徒刑，
得併科3 千元以下罰金。


司法院資訊處製作；財團法人民間司法改革基金會備份。
